臺灣宜蘭地方法院交通事件裁定　　　　 100年度交聲字第81號
原處分機關　交通部公路總局臺北區監理所宜蘭監理站
異　議　人　潘畯獻
即受處分人
上列異議人即受處分人因違反道路交通管理處罰條例案件，對於
交通部公路總局臺北區監理所宜蘭監理站於民國100年3月4 日所
為之宜監字第裁43-Q00000000號裁決處分，聲明異議，本院裁定
如下：
    主  文
異議駁回。
    理  由
一、原處分意旨略以：異議人即受處分人潘畯獻駕駛車牌號碼52
    2-ZT號營業用貨運曳引車，於民國100年2月19日晚間7 時20
    分許，在宜蘭縣宜蘭市○○路3之16 號前，因有停車位置、
    方式、車種不依規定，因而「違反道路交通安全規則肇事致
    人死亡」之違規行為，為宜蘭縣政府警察局交通警察隊宜蘭
    分隊員警以宜警交字第Q00000000號、第Q00000000號製單舉
    發，嗣異議人具狀就吊銷駕駛執照部分聲明異議，爰依道路
    交通管理處罰條例第61條第1項第4款規定，裁處吊銷異議人
    駕駛執照，1年內禁考之處分。
二、異議意旨略以：異議人當日所駕駛車號522-ZT號營業用貨運
    曳引車，雖確實有與鄒慶水所駕駛之車號610-KDK 號重型機
    車發生車禍，致鄒慶水傷重不治死亡，惟本件刑事責任歸屬
    未定，又異議人家中僅賴伊一人收入維持家計，倘伊職業駕
    駛執照遭吊銷，家境恐陷困頓，異議人亦已盡力籌款與鄒慶
    水家屬達成和解，原處分機關對異議人之裁決有欠公允，故
    依法聲明異議。
三、按汽車停車時，應依下列規定：九、顯有妨礙其他人、車通
    行處所，不得停車。道路交通安全規則第112條第1項第9 款
    定有明文。次按汽車駕駛人停車時，有下列情形之一者，處
    新臺幣600元以上1,200元以下罰鍰：九、停車時間、位置、
    方式、車種不依規定。又汽車駕駛人，駕駛汽車有下列情形
    之一者，吊銷其駕駛執照：四、違反道路交通安全規則、第
    33條之管制規則，因而肇事致人死亡。道路交通管理處罰條
    例第56條第1項第9款及第61條第1項第4款亦分別定有明文。
四、經查，異議人潘畯獻就當日所駕駛之車牌號碼522-ZT號營業
    用貨運曳引車停放在宜蘭縣宜蘭市○○路3之16 號前，有停
    車位置、方式、車種不依規定之違規行為部分，不予爭執，
    且業於100年3月4日繳納600元罰鍰完畢（舉發通知單編號：
    宜警交字第Q00000000號）等情，有移送書1紙可參。而異議
    人潘畯獻擔任職業司機，平日以駕駛營業用貨運曳引車為業
    ，為從事駕駛業務之人，於100年2月19日晚間6 時許，駕駛
    車牌號碼522-ZT號營業用貨運曳引車欲停放在宜蘭縣宜蘭市
    ○○路3之16 號前時，本應注意顯有妨礙其他人、車通行處
    所，不得停車，且依當時情況為天候陰、夜間有照明，路面
    無缺陷，道路無障礙物，視距良好，並無不能注意之情事，
    竟疏未注意，佔用車道，將其營業用貨運曳引車停放在宜蘭
    市○○路3之16號前，致形成路障，適有鄒慶水於同日晚間7
    時20分許，騎乘車號610-KDK 號重型機車途經上開處所，因
    亦未注意車前狀況，致撞及潘畯獻停放在該處之上開營業用
    貨運曳引車，造成鄒慶水受有頭部外傷顱內出血之傷害，經
    送醫急救後，延至同日晚間8時34 分許因創傷性休克死亡等
    情，經臺灣宜蘭地方法院檢察署檢察官偵查後，以100 年度
    偵字第2359號業務過失致死案件提起公訴，本院受理後，上
    揭犯罪事實業據異議人於本院審理中坦承不諱，並有道路交
    通事故調查報告表(一)、(二)、道路交通事故現場圖及肇事現場
    照片28張在卷可稽。而被害人鄒慶水確因本件車禍受有頭部
    外傷顱內出血，經送醫救治後，仍因創傷性休克不治死亡，
    亦經臺灣宜蘭地方法院檢察署檢察官督同法醫師相驗屬實，
    製有勘驗筆錄、相驗屍體證明書、檢驗報告書及相驗照片16
    張在卷可憑。是異議人之駕車肇事行為，顯然有過失。又上
    開車禍事件經臺灣宜蘭地方法院檢察署檢察官囑託臺灣省基
    宜區車輛行車事故鑑定委員會鑑定結果，認：「鄒慶水夜間
    駕駛重機車，殊未注意車前狀況，為肇事主因。潘畯獻夜間
    駕駛營業半聯結車，佔用車道停車，形成路障，妨礙其他人
    、車通行，為肇事次因。」等情，亦同上認定，有該鑑定委
    員會之鑑定意見書可參（見臺灣宜蘭地方法院檢察署100 年
    度相字第74號卷第63頁）。另被害人因本件道路交通事故造
    成如上所述之傷勢，於送醫後不治死亡，已如前述，是異議
    人之過失行為，與被害人之死亡結果間，具有相當之因果關
    係，至為灼然。嗣本件業務過失致死刑事案件，經本院於10
    0年10月14日以100年度交訴字第41號判決處異議人犯業務過
    失致死罪，處有期徒刑4月，如易科罰金，以新臺幣1,000元
    折算1日等情，均經本院調卷本院100年度交訴字第41號案件
    全案卷宗核閱屬實。準此以觀，堪認異議人於當日駕駛車牌
    號碼522-ZT號營業用貨運曳引車欲停放在宜蘭縣宜蘭市○○
    路3之16 號前時，確有殊未注意在顯有妨礙其他人、車通行
    之處所，不得停車之規定，而將522-ZT號營業用貨運曳引車
    停放在宜蘭縣宜蘭市○○路3之16 號前，因而肇事致人死亡
    之違規行為，堪以認定，所為顯已違反前揭道路交通安全規
    則第112條第1項第9款及道路交通管理處罰條例第61條第1項
    第4 款之規定。至於本件雖因鄒慶水夜間騎駛重型機車未注
    意車前狀況亦有過失，然並不能因此減免異議人因上述之違
    規行為，而應負被吊銷駕駛執照之行政處罰。另吊銷駕駛執
    照之行政處分，性質上是屬於預防將來再犯危險的管制罰，
    此與異議人是否已與被害人家屬達成和解無涉。是異議人辯
    稱：已盡力與鄒慶水之家屬達成和解云云，亦難採為有利之
    認定，且亦無從以原處分機關吊銷異議人職業駕駛執照將致
    異議人家中經濟陷入困境等個人事由，解免其違規行為所應
    受之處分。
五、綜上所述，異議人確有於前述時、地，駕駛營業用貨運曳引
    車違反道路交通管理規則，因而肇事致人死亡，原處分機關
    以異議人違反道路交通安全規則，肇事致人死亡，依道路交
    通管理處罰條例第61條第1項第4款之規定，吊銷異議人職業
    駕駛執照，並無違誤。本件異議為無理由，自應將其異議駁
    回。
六、據上論斷，應依道路交通案件處理辦法第19條，裁定如主文
    。
中    華    民    國     100    年    10   月   28    日
                  交通法庭法  官  卓怡君
以上正本證明與原本無異。
如不服本裁定，應於裁定送達後5日內向本院提出抗告狀。（應
附繕本）「切勿逕送上級法院」。
                          書記官  林怡君
中    華    民    國     100    年    10   月   28    日